【裁判字號】    99,交聲,400
【裁判日期】    990423
【裁判案由】    交管條例聲異
【裁判全文】
臺灣板橋地方法院交通事件裁定         99年度交聲字第400號
原處分機關  交通部公路總局臺北區監理所蘆洲監理站
異  議  人
即受處分人  甲○○
上列異議人即受處分人因違反道路交通管理處罰條例案件，對於
交通部公路總局臺北區監理所蘆洲監理站民國99年1 月27日北監
蘆字第裁46－C00000000 號違反道路交通管理事件裁決書所為之
處分（原舉發通知單案號：臺北縣政府警察局北縣警交字第C000
00000 號）聲明異議，本院裁決如下：
    主    文
異議駁回。
    理    由
一、按汽車駕駛人拒絕接受酒精濃度測試之檢定者，處新臺幣（
    下同）60,000罰鍰，並當場移置保管該汽車及吊銷該駕駛執
    照，道路交通管理處罰條例第35條第4 項前段定有明文。又
    汽車駕駛人，曾依同條例第35條第4 項前段規定吊銷駕駛執
    照者，3 年內不得考領駕駛執照，道路交通管理處罰條例第
    67條第2 項前段亦有規定。次按道路交通安全規則所稱之汽
    車乃指在道路上不依軌道或電力架線而以原動機行駛之車輛
    ，包括機器腳踏車，道路交通安全規則第2 條第1 項第1 款
    亦定有文明。再按道路交通管理處罰條例第35條第4 項之所
    以規定「拒絕酒精濃度測試之檢定」除應課予罰鍰60,000元
    外，並應當場移置保管該汽車及吊銷該駕駛執照，較諸同條
    第1 項規定飲酒駕車之處罰：「汽車駕駛人，駕駛汽車經測
    試檢定有酒精濃度超過規定標準者，處新臺幣15,000元以上
    60,000元以下罰鍰，並當場移置保管該汽車及吊扣其駕駛執
    照1 年」，更為嚴厲，目的在於不使拒絕酒精濃度測試檢定
    之駕駛人反而獲得寬典，否則無異鼓勵駕駛人拒絕接受測試
    。再關於處罰基礎，係因人體內酒精含量由開始飲酒時之百
    分之零，依飲酒量漸漸累積增加，在完成飲酒時體內酒精含
    量達到最高，隨後依代謝率逐漸代謝，而人體內酒精含量倒
    推計算代謝率，依交通部運輸研究所於77年8 月間針對國人
    進行實驗研究指出，約為每小時每公升0.0628毫克（引自中
    央警察大學交通學系陳高村著「吐氣中酒精含量倒推計算過
    程」一文）。基此，倘駕駛人遭員警攔停後，積極拒絕接受
    酒精測試或消極推諉拖延，致其體內酒精濃度因時間經過而
    逐漸代謝降低，對於其他立即配合測試之駕駛人顯有不公。
    此外，內政部警政署就司法院大法官會議釋字第535 號解釋
    內容，關於警察實施臨檢勤務時應遵守之原則，依據警察勤
    務條例、道路交通管理處罰條例之規定，於90年12月18日以
    警署行字第260843號函釋警察實施臨檢作業規定中有關交
    通稽查執行要領，對於實施交通稽查之駕駛行為之稽查，駕
    駛人雖未有明顯違規行為，但駕駛人面帶酒容、臉色潮紅（
    或鐵青），經客觀、合理判斷可能發生危害者，得攔檢實施
    交通稽查；實施交通稽查或處理交通事故，發現駕駛人有下
    列情形之一者，應即依道路交通管理處罰條例第35條第1 項
    ，實施酒精濃度測試檢定明示：「…１駕駛人面帶酒容、臉
    色潮紅（或鐵青）…。」；「(九)拒絕檢測之處理：１未發生
    交通事故，駕駛人有酒後駕車情事者，應經指導、勸導及警
    告等程序，明確告知駕駛人，拒絕檢測將處罰新臺幣6 萬元
    吊銷駕駛執照，駕駛人仍拒絕檢測者，依道路交通管理處罰
    條例第35條第3 項規定（現已修正為第4 項）舉發」。
二、原處分意旨略以：異議人即受處分人甲○○於民國98年12月
    28日晚上8 時18分許，騎乘車牌號碼M72 —681 號之重型機
    車，行經臺北縣蘆洲市○○路233 巷口時，因酒後騎乘機車
    ，經警要求對其實施酒測，異議人無正當理由予以拒絕，遂
    由臺北縣政府警察局保安警察大隊執勤員警當場舉發並填掣
    北縣警交字第C00000000 號舉發違反道路交通管理事件通知
    單對異議人舉發「酒後騎乘機車，經請駕駛人漱口後及休息
    15分鐘，配合做酒精濃度測試，當事人拒絕測試」之違規。
    嗣經原處分機關於99年1 月27日依道路交通管理處罰條例第
    35條第4 項第67條第2 項（裁決書漏列第2 項）及違反道路
    交通管理事件統一裁罰基準及處理細則第41、43、44、67條
    規定，以北監蘆字第裁46－C0000000 0號號違反道路交通管
    理事件裁決書認定受處分人「拒絕接受酒精濃度測試之檢定
    」而裁處罰鍰60,000元，並吊銷駕駛執照，3 年內不得考取
    駕駛執照等語。
三、異議意旨略以：伊固不否認有於前開時、地遭警員要求實施
    酒精濃度測試卻拒絕之情，惟矢口否認有何違反道路交通管
    理處罰條例規定之行為，並辯稱：當天雖在工地有喝一點酒
    ，但伊並未酒醉駕車，因伊上班時，就將機車停放在便利商
    店之騎樓，所以係步行前往便利商店，又伊步行至便利商店
    購買啤酒走出便利商店時，看見警員在對伊同事戊○○實施
    酒測，伊就坐在便利商店前之階梯休息，其中1 名警員就過
    過來訊問伊有無喝酒，伊當場表示有，警員又再詢問，有沒
    有騎摩托車，伊回答係上班騎乘，並沒有喝酒後駕車，警員
    卻要求伊上警車，雖已表示沒有犯罪，警員仍強押上警車並
    開往蘆洲分局三民派出所，是本件違規舉發及裁處，實難令
    人甘服，為此聲明異議，請求撤銷原裁決處分並裁處不罰云
    云。
四、訊據異議人甲○○固不否認有於上開時、地被警員要求實施
    酒測而其拒絕之情，惟矢口否認有何違反道路交通管理處罰
    條例之行為，並辯稱：伊確實沒有服用酒類仍駕駛交通工具
    云云。經查：
  (一)觀諸證人即警員丙○○於本院調查程序中具結證述：當天晚
    上8 點左右，伊與丁○○及乙○○執行開車巡邏勤務，伊等
    沿著長樂路往三民路的方向行走，途中有跟異議人及異議人
    的同事會車，異議人及異議人的同事是各騎1 部機車，伊發
    現他們有酒後駕車的情形，就在巷口迴轉，欲將他們攔停，
    他們卻剛好停在便利商店前面，而伊等有對異議人的同事做
    酒測，起先異議人的同事有拒絕，但經由勸導後，態度就有
    同意的樣子，而異議人當場卻表示沒有騎，但伊可以確定異
    議人當時確實有騎乘機車等情綦詳（見本院卷第30至31頁）
    ；核與證人即警員丁○○於本院調查程序中證稱：當天伊與
    丙○○及乙○○一起執行蘆洲區的巡邏勤務，由丙○○開車
    ，丙○○在長樂路附近跟異議人他們會車，丙○○就表示他
    們好像有酒後駕車，他們是各騎1 部車，而伊從窗戶觀察異
    議人他們，也看見異議人他們臉跟耳朵都泛紅，因那天長樂
    路的交通流量比較大，所以伊等在下一個路口迴轉去攔查，
    之後伊等發現異議人他們已經進入超商，等異議人同事走出
    超商後，伊就先去盤查他，異議人的同事陳興國當場表示有
    騎車，伊等就去跟分局借酒測器做酒測，而異議人走出來時
    ，伊等也知道另外1 部車是異議人騎的，就請異議人一起過
    來，但異議人當場卻表示沒有騎等情相符（見本院卷第32背
    面至33頁）；核與證人乙○○於本院調查程序中證陳：當天
    伊跟丙○○及丁○○一起執行蘆洲區的巡邏勤務，伊對庭上
    異議人有印象，因為異議人比較不配合，又當天伊等經過蘆
    洲市○○路時，看見異議人跟1 個同事各騎著摩托車在對向
    ，伊發現異議人騎車不穩，疑似酒駕，伊等就迴轉去把異議
    人攔停，攔查到異議人的地點是在一家超商前面，但攔停他
    們之前，他們已經進入超商，之後伊等先盤查異議人的同事
    ，又從會車到便利商店的距離有5 公尺左右，這段距離都有
    看見異議人騎車等情相合（見本院同上卷第24至25頁），互
    核證人丙○○、丁○○及乙○○之證述情節均相符一致，況
    衡以證人丙○○、丁○○及乙○○與異議人甲○○素無仇隙
    ，應無陷害異議人甲○○刻意虛構事實甘冒偽證罪之理，其
    證詞自值採信，足認異議人甲○○確實有騎乘機車之情。是
    被告異議人辯稱：伊係步行前往云云，不足為採。
  (二)另佐以證人戊○○於本院調查程序中證稱：於98年12月28日
    ，伊在工地喝酒，下班後，就騎乘機車到便利商店前，並把
    機車停在那邊，之後就被警察抓，又異議人當天也是將停在
    工地，後來騎到便利商店前面，從工地到便利商店的距離約
    30公尺到40公尺左右等語明確（見本院卷第35背面至36頁）
    ，則由證人戊○○上開情詞，顯見異議人甲○○確實有於上
    開時、地騎乘機車之事實至明，益徵異議人甲○○所辯不可
    採信。
  (三)況徵之證人丙○○、丁○○及乙○○於本院調查程序中均證
    述：異議人將車子停在超商前面，該處係紅線之情（見本院
    卷第31、33及34背面頁），綜觀上開情詞，可見異議人所有
    機車停放之位置係在紅線一節。倘若異議人所辯因工地附近
    沒有停放位置，才會一早先將機車停放在便利商店云云，異
    議人何以未將機車停放在適合之位置，竟將機車停放在紅線
    區而不擔心被拖吊之理。何況證人丁○○於本院調查程序中
    亦證述：當場伊有去檢查異議人機車的引擎，引擎還是熱熱
    的等語（見本院卷第36頁），則由證人丁○○有去檢查異議
    人機車引擎進而知悉引擎有發動過後之餘溫，足見異議人所
    有之機車不久前有被騎乘過之情，足見異議人所辯：早上停
    放在便利商店之詞，係卸責之詞，不足採信。
五、綜上所述，異議人甲○○確實於前揭時、地，有拒絕酒精濃
    度測試之違規行為，原處分機關依道路交通管理處罰條例第
    35條第4 項前段、第67條第2 項等規定，裁處異議人罰鍰60
    ,000元，並吊銷駕駛執照，3 年內不得考取駕駛執照，核無
    違誤，異議人之異議為無理由，應予駁回。
據上論斷，應依道路交通管理處罰條例第87條第2 項，道路交通
案件處理辦法第19條，裁定如主文。
中    華    民    國    99    年    4     月    23    日
                  交通法庭  法  官    連  雅  婷
以上正本證明與原本無異。
如不服本裁定應於送達後五日內向本院提出抗告狀。
                            書記官    郭  晉  良
中    華    民    國    99    年    4     月    23    日

司法院資訊處製作；財團法人民間司法改革基金會備份。
